【裁判字號】    91,訴,574
【裁判日期】    920324
【裁判案由】    違反稅捐稽徵法等
【裁判全文】
臺灣嘉義地方法院刑事判決                          九十一年度訴字第五七四號
    公  訴  人  臺灣嘉義地方法院檢察署檢察官
    被      告  乙○○
右列被告因違反稅捐稽徵法等案件，經檢察官提起公訴（九十一年度偵字第四五五二
號），本院判決如左：
    主  文
乙○○行使從事業務之人明知為不實之事項而登載於其業務上作成之文書，足以生損
害於公眾及他人，處有期徒刑貳月，如易科罰金，以佰元折算壹日；又商業負責人
為納稅義務人以不正當方法逃漏稅捐，處有期徒刑月，如易科罰金，以佰元折算
壹日。應執行有期徒刑肆月，如易科罰金，以佰元折算壹日。
    事  實
一、乙○○為址設嘉義縣竹崎鄉龍山村瓦厝埔七之一號正宏工程行之負責人，該工程
    行為獨資組織，僅於民國八十六年十月一日向嘉義縣稅捐稽徵處民雄分處辦理設
    籍登記並獲核定為使用統一發票商號，並未依商業登記法第八條第一項向嘉義縣
    政府辦理商業登記，惟實質上係以營利為目的，以乙○○獨資方式經營之事業，
  屬於商業登記法第二條所稱商業，乙○○乃商業負責人，依所得稅法第八十九條
    第一項第二款前段規定，並為薪資所得稅款之扣繳義務人。依所得稅法第九十二
    條第一項規定，該法第八十八條各類所得稅款之扣繳義務人，應於每年一月底前
    將上一年內扣繳各納稅義務人之稅款數額，開具扣繳憑單，彙報稽徵機關查核，
    是據實登載各類所得扣繳暨免扣繳憑單（下簡稱扣繳憑單）為乙○○之業務。詎
    乙○○明知甲○○於八十八年間在該工程行任職期間，薪資總額至多為新臺幣（
    下同）四萬元，並非十六萬元，竟於八十九年一月底前某日在上址於其業務上作
    成之八十八年度扣繳憑單上，虛偽登載甲○○於八十八年間在正宏工程行薪資所
    得為十六萬元，並填具中華民國八十八年度營利事業所得稅結算申報書，連同該
    不實扣繳憑單，於八十九年五月二日持向財政部臺灣省南區國稅局民雄稽徵所申
    報該工程行八十八年度之營利事業所得稅而行使之，以此不正當方法為納稅義務
    人正宏工程行逃漏營利事業所得稅三萬零一元，足以生損害於甲○○及稅捐稽徵
    機關課稅之正確性。
二、案經甲○○訴由臺灣嘉義地方法院檢察署檢察官偵查起訴。
    理  由
一、訊據被告乙○○對於右揭犯罪事實坦承不諱，核與告訴人甲○○於檢察官偵查中
    及本院審理中之指訴相符。其次，正宏工程行僅於八十六年十月一日向嘉義縣稅
    捐稽徵處民雄分處辦理設籍登記並獲核定為使用統一發票商號，並未依商業登記
    法第八條第一項向嘉義縣政府辦理商業登記，固有嘉義縣政府九十二年一月二日
    府建商字第０九二０００一０四四號函可稽（本院卷第三十頁），惟其既係以營
    利為目的，以被告獨資方式經營之事業，實質上仍屬於商業登記法第二條所稱商
    業，是被告應為商業負責人。再者，被告係納稅義務人正宏工程行負責人，依所
    得稅法第八十九條第一項第二款前段規定，乃薪資所得稅款之扣繳義務人，復依
    所得稅法第九十二條第一項規定，該法第八十八條各類所得稅款之扣繳義務人，
    應於每年一月底前將上一年內扣繳各納稅義務人之稅款數額，開具扣繳憑單，彙
    報稽徵機關查核，從而據實登載扣繳憑單顯屬被告之業務。而正宏工程行就告訴
    人八十八年度之薪資所得申報數額為十六萬元，並有扣繳憑單、綜合所得稅結算
    申報書、綜合所得稅核定通知書、營利事業所得稅結算申報書影本可稽（第六五
    六號偵查卷第十二頁、第八０號偵查卷第十七至三二頁）。此外，正宏工程行浮
    列告訴人八十八年度薪資所得，逃漏八十八年度之營利事業所得稅額三萬零一元
    ，亦有財政部臺灣省南區國稅局民雄稽徵所九十一年十二月五日南區國稅民雄審
    字第０九一００三三０二九號函可參（本院卷第三二至三四頁）。又被告既為正
    宏工程行負責人，且據實登載扣繳憑單為其業務，竟在其業務上作成之扣繳憑單
    虛偽登載不實之告訴人薪資所得，持向稅捐機關行使，以此不正當之方法為納稅
    義務人正宏工程行逃漏營利事業所得稅，自足生損害於告訴人及稅捐稽徵機關課
    稅之正確性，亦無疑問。綜上所述，被告之自白與事實相符，可以採信，事證明
    確，其與正宏工程行犯行均堪認定。
二、被告乙○○為營利事業正宏工程行負責人，乃薪資所得稅款之扣繳義務人，據實
    登載扣繳憑單為其業務，其明知告訴人甲○○在正宏工程行任職期間薪資所得未
    達十六萬元，竟於其業務上登載不實之扣繳憑單，復持向稅捐機關申報而行使之
    ，足以生損害於告訴人及稅捐稽徵機關課徵稅捐之正確性，核其所為，係犯刑法
    第二百十六條、第二百十五條之行使業務上登載不實文書罪。被告為納稅義務人
    正宏工程行之負責人，屬商業負責人，其為該工程行浮列告訴人薪資以逃漏稅捐
    之行為，應依稅捐稽徵法第四十七條第三款規定，適用同法第四十一條之納稅義
    務人以不正當方法逃漏稅捐罪，科處有期徒刑。被告於其業務上登載不實文書後
    ，復持以行使，其登載不實文書之低度行為為行使之高度行為吸收，應僅論以行
    使業務上登載不實文書罪。按刑法第五十五條所規定之牽連犯，必須同一人犯一
    罪而其方法或結果行為另犯他罪名，始克相當，亦即必須同一犯罪主體之二個以
    上犯罪行為間，具有方法與目的或原因與結果關係，始得從一重處斷。商業負責
    人以不正當方法為納稅義務人之商業逃漏稅捐，其既非稅捐稽徵法第四十一條之
    犯罪與受罰主體，僅依同法第四十七條第三款規定，代替商業受徒刑之處罰，自
    與其本身為犯罪主體所犯其他罪名間，不具牽連犯關係，是被告所犯及代罰之罪
    ，應予分論併罰，公訴意旨認應依刑法第五十五條牽連犯規定從一重之稅捐稽徵
    法第四十一條處斷，自有誤會。爰審酌被告所犯已破壞國民對於文書真正之信賴
    ，及其為正宏工程行逃漏稅捐，已生損害於該遭浮報薪資所得之個人及稅捐稽徵
    機關審核稅額之正確性，惟無前科，有臺灣高等法院被告全國前案紀錄表可稽，
    浮報所得金額及逃漏稅捐金額非鉅，並已與告訴人達成和解，有和解書可憑（本
    院卷第十九頁），犯後尚能坦認犯行，態度良好及其他一切情狀，分別量處如主
    文所示之刑。查刑法第四十一條已於九十年一月十日修正公布，並自同年月十二
    日生效，新法規定犯最重本刑為五年以下有期徒刑以下之刑之罪，而受六月以下
    有期徒刑或拘役之宣告，因身體、教育、職業或家庭之關係，執行顯有困難者，
    得易科罰金，被告所犯刑法第二百十六條、第二百十五條之罪新舊法比較結果，
    新法並無不利，而被告所適用稅捐稽徵法第四十一條應處徒刑之規定新舊法比較
    結果，亦以新法有利，依刑法第二條第一項前段之規定，自應均適用新法。爰各
    依修正後之刑法第四十一條第一項前段諭知易科罰金之折算標準，及定其應執行
    刑暨易科罰金之折算標準，以資儆懲。
據上論斷，應依刑事訴訟法第二百九十九條第一項前段，稅捐稽徵法第四十一條、第
四十七條第三款，刑法第二條第一項前段、第十一條前段、第二百十六條、第二百十
五條、第四十一條第一項前段、第五十一條第五款，罰金罰鍰提高標準條例第一條前
段、第二條，判決如主文。
本案經檢察官黃正雄到庭執行職務。
中      華      民      國    九十二    年      三      月    二十四    日
                                      臺灣嘉義地方法院刑事第二庭
                                          審判長法  官  蔡  虔  霖
                                                法  官  張  道  周
                                                法  官  廖  政  勝
右正本證明與原本無異。
如不服本判決，應於判決送達後十日內向本院提出上訴狀( 應附繕本 )。
中      華      民      國    九十二    年      三      月    二十四    日
                                                書記官  陳  湘  蓉
附錄本案論罪科刑法條全文：
刑法第二百十五條
從事業務之人，明知為不實之事項，而登載於其業務上作成之文書，足以生損害於公
眾或他人者，處三年以下有期徒刑、拘役或五百元以下罰金。
刑法第二百十六條
行使第二百十條至第二百十五條之文書者，依偽造、變造文書或登載不實事項或使登
載不實事項之規定處斷。
稅捐稽徵法第四十一條
納稅義務人以詐術或其他不正當方法逃漏稅捐者，處五年以下有期徒刑、拘役或科或
併科新台幣六萬元以下罰金。
稅捐稽徵法第四十七條
本法關於納稅義務人、扣繳義務人及代徵人應處徒刑之規定，於左列之人適用之：
一  公司法規定之公司負責人。
二  民法或其他法律規定對外代表法人之董事或理事。
三  商業登記法規定之商業負責人。
四  其他非法人團體之代表人或管理人。


司法院資訊處製作；財團法人民間司法改革基金會備份。
